【裁判字號】    97,易,2019
【裁判日期】    971105
【裁判案由】    過失傷害
【裁判全文】
臺灣臺北地方法院刑事判決              97年度易字第2019號
公  訴  人  臺灣臺北地方法院檢察署檢察官
被      告  甲○○
上列被告因過失傷害案件，經檢察官提起公訴（97年度偵字第
7749號），本院判決如下：
    主  文
甲○○無罪。
    理  由
一公訴意旨略以：被告甲○○於民國97年1 月14日19時25分在臺
  北市中山區○○○路○ 段3 巷17號2 樓（應係4 樓之誤）住宅
  ，因其母即告訴人乙○○要將其購買被告使用之組合櫃之門拆
  走，帶往臺北市○○區○○路397 巷10號6 樓告訴人之居所時
  ，因不干心自己之生活用品多次被搬走而加阻檔，二人拉扯組
  合櫃之際，明知告訴人可能受傷，竟應注意並能注意而不注意
  ，於拉回組合櫃之時不慎致告訴人受有右上臂、右小腿、左膝
  瘀傷，右小腿背、左食指擦傷等傷害，因認被告涉犯刑法第
  284 條第1 項前段罪嫌。
二犯罪事實應依證據認定之，無證據不得認定犯罪事實，又不能
  證明被告犯罪者，應諭知無罪之判決，刑事訴訟法第154 條第
  2 項、第301 條第1 項分別定有明文。且認定犯罪事實所憑之
  證據，雖不以直接證據為限，間接證據亦包括在內，然無論直
  接或間接證據，其為訴訟上之證明，須於通常一般之人均不致
  於有所懷疑，而得確信其為真實之程度者，始得據之為有罪之
  認定，倘其證明尚未達到此一程度，而有合理性懷疑之存在時
  ，即無從為有罪之認定，此有最高法院76年度臺上字第4986號
  判例意旨可資參照。又告訴人之告訴，係以使被告受刑事訴追
  為目的，是其陳述是否與事實相符，仍應調查其他證據以資審
  認；且認定不利於被告之事實，須依積極證據，苟積極證據不
  足為不利於被告之認定時，即應為有利於被告之認定，更不必
  有何有利之證據，最高法院著有52年臺上字第1300號及30年度
  上字第816號判例意旨可資參照。
三公訴人認為被告涉犯過失傷罪罪，無非以被告之供述、告訴人
  之指述、證人丙○○之證言、臺北市立聯合醫院中興院區97年
  1 月15日出具之家庭暴力事件驗傷診斷書等為其論據。被告否
  認有公訴意旨所指過失，辯稱：告訴人所受傷勢並非於97年1
  月14日拆組合櫃時所生傷害等語。本院認為：
(一)告訴人於97年1 月15日前往臺北市立聯合醫院中興院區就診時
  ，受有右上臂、右小腿、左膝瘀傷，右小腿背、左食指擦傷等
  傷害，固有該院於同日出具之家庭暴力事件驗傷診斷書等為其
  論據。惟證人即臺北市政府警察局中山分局民權一派出所警員
  丙○○於本院審理時結證稱：97年1 月14日晚上7 時25分左右
  有110 民眾通報，其有前往臺北市○○○路○ 段3 巷17號4 樓
  ，當時在庭被告及告訴人都在場，被告是為了家裡面的東西不
  讓告訴人拿走，雙方在臥室及客廳中間該處僵持，告訴人要拿
  袋子出去，被告不讓她拿出去，其問何人報案，告訴人說她報
  案，說那些東西是她的，她要帶走，其問被告有何意見，被告
  說不讓告訴人帶走，經其協調後，被告說告訴人可以帶走，但
  要馬上離開，然後換告訴人說她為何要離開，這是她家，東西
  也是她的，又在僵持，其問有無提出親屬間竊盜告訴，被告說
  沒有，其遂下樓問113 如何處理，之後沒有再上樓，其正在詢
  問113 時看到告訴人下樓，說她被被告打，其問是否要提出家
  暴告訴，可以帶她去派出所，她說要自行過去，其並未看到告
  訴人所稱被她女兒打的過程，當時很晚，沒有看告訴人的傷勢
  等語。證人即告訴人乙○○於本院審理時則結證稱：97年1 月
  14 日 當天其進到臥室後，被告跟著進來，說其又老又醜，應
  該去死，其說老是無法控制，就動手拆其櫃子，被告阻止其拆
  櫃子，其不理她，把拆好的櫃子拿到4 樓大門口裡靠牆，證人
  丙○○就來了，說其怎麼一直利用警察，其在搬東西，被告一
  直跟著，二人一句來一句去，證人丙○○問其為何帶走櫃子，
  其稱櫃子是其買的，有發票可以證明，證人丙○○說其不可以
  帶走，把櫃子放在房內，被告就出手阻止，其不管，仍將櫃子
  拿到樓梯間。其將櫃子分成兩、三袋裝要帶走，分次拿到樓梯
  間，最後一次要把袋子從4 樓樓梯間放到3 樓時，其從樓梯間
  轉角要搬到3 樓時，被告與證人丙○○都不在，其轉身要拿第
  2 袋時，被告從4 樓下來，將剩下的袋子都往其身上推，其用
  手擋，另1 袋又掉下來砸到其左腳膝蓋及右小腿，其右手也受
  傷，有慘叫，被告即跑到樓上等語。由證人丙○○、乙○○前
  述證言可知，被告與告訴人在臺北市中山區○○○路○ 段3 巷
  17 號4樓屋內言語爭執時，縱使依告訴人所述，被告有出手阻
  止告訴人拆解組合櫃，告訴人亦未受傷，公訴意旨所指被告於
  告訴人欲拉回組合櫃時致告訴人受傷等語，應有誤解。其次，
  依證人丙○○前述證言可知，證人丙○○並未目睹告訴人所指
  被告所涉過失傷害之過程，故本件唯一證據僅有告訴人之指述
  。
(二)依證人丙○○於檢察官訊問時證稱：每次告訴人去被告家時，
  告訴人之兒女都不讓她進去，套要拿東西被兒女阻擋，就報警
  ，告訴人聽到其等到場之腳步聲時就尖叫，或是躲在屋子角落
  說她兒女會打她，其問這麼遠怎麼可能打到，她說她會害怕（
  偵卷第72頁）等語可知，告訴人屢次前往被告住處拿取物品，
  一旦遭拒絕或阻止，即報警前往，佯稱遭受攻擊或害怕遭受攻
  擊，本次既與之前數次發生之情形累同，則告訴人所指被告出
  手推下組合櫃等語是否屬實，自非無疑。其次，告訴人於警員
  詢問時證稱：其於當日在前址遭被告抓其頭髮、用檯燈打其右
  半邊頭部，再推倒組合櫃，壓傷其右手、左肩、右腳（偵卷第
  11 頁） 等語，惟依前述診斷證明書之內容觀之，告訴人之頭
  部、肩部毫無任何傷勢，足認其於警詢時所為指述顯非事實，
  且其所述過程、受傷之部位等與其於本院審理時證述之內容均
  不相符，益證其於檢察官訊問時及於本院審理時改稱其左腳膝
  蓋、右小腿、右手受傷等語，顯為配合驗傷結果所為。況告訴
  人所受傷勢均係日常生活中極易造成之傷害，自即難認定係被
  告推下組合櫃所致。
(三)綜上所述，告訴人之證言既有前述瑕疵，自不能僅憑告訴人單
  一指述作為認定被告有罪之證據，則公訴人所舉證據既不足以
  證明被告有起訴書所指前述犯行，此外，復查無其他積極證據
  足證被告有過失傷害犯行，不能證明被告犯罪，參照前述說明
  ，依法應為無罪之諭知。
四適用之法條：刑事訴訟法第284條之1、第301條第1項。
本案經檢察官蔡立文到庭執行職務
中    華    民    國    97    年    11    月    5     日
                  刑事第十五庭  法  官   邱蓮華
上正本證明與原本無異。
如不服本判決，應於判決送達後10日內向本院提出上訴狀（應抄
附繕本）。告訴人或被害人如對於本判決不服者，應具備理由請
求檢察官上訴，其上訴期間之計算係以檢察官收受判決正本之日
期為準。
                                書記官   葉宜玲
中    華    民    國    97    年    11    月    5     日


司法院資訊處製作；財團法人民間司法改革基金會備份。
